臺灣高雄地方法院交通事件裁定　　　　96年度交聲字第1415號
原處分機關　高雄市政府交通局
法定代理人　王國材
異　議　人　乙○○
即受處分人
上列受處分人因違反道路交通管理處罰條例案件，對於高雄市政
府交通局民國96年11月29日所為之裁決處分（處分案號：高市交
裁字第裁32-B00000000號），聲明異議，本院裁定如下：
    主  文
異議駁回。
    理  由
一、異議意旨略以：異議人即受處分人乙○○（下稱異議人）於
    民國96年9 月28日15時10分許，騎乘車牌號碼OEK-621 號重
    型機車，沿高雄市○○區○○路行駛，行經該路段341 號前
    ，因案外人黃心儀所駕駛之車牌號碼ZF-7916 自用小客車跨
    越快慢車道，違規併排臨時停車於上開路段，異議人因一邊
    騎車一邊找門牌號碼，發覺該自用小客車時已閃避不及，不
    慎撞上該車，而遭高雄市政府警察局警員甲○○舉發「因道
    路上臨時發生障礙，不減速慢行」。惟當時係黃心儀違規停
    車於該處，異議人閃避不及始撞擊該自小客車，原處分機關
    不查，逕為裁決，為此聲明異議，請求撤銷原處分等語。
二、按汽車駕駛人，駕駛汽車，因道路上臨時發生障礙，不減速
    慢行者，處新臺幣（下同）600 元以上1800元以下罰鍰，道
    路交通管理處罰條例第44條第1 項第7 款定有明文。而所謂
    汽車，依同條例第3 條第8 款及道路交通安全規則第2 條第
    1 項第1 款、第3 條第6 款規定，包括重型機器腳踏車。
三、訊據異議人固不否認於上揭時、地騎乘該重型機車自後撞擊
    停放於路邊之上開自用小客車，惟否認有何交通違規犯行，
    辯稱：我一邊騎車一邊找門牌號碼，當時是黃心儀違規停車
    ，他違規停車不算是道路上發生臨時障礙，如果他沒有違規
    停車，我也不會撞上他的車云云。經查：
  (一)異議人於96年9 月28日15時10分許，騎乘車牌號碼OEK-621
    號重型機車，沿高雄市○○區○○路行駛，行經該路341 號
    前，因黃心儀所駕駛之ZF-7916 自用小客車跨越快慢車道，
    併排停車於明華路341 號前，異議人因一邊騎車一邊找門牌
    號碼，閃避不及，不慎撞上該自用小客車等情，業據異議人
    所自承，核與證人即舉發本件違規案件之警員甲○○於本院
    證述之情節大致相符，應堪認定；又黃心儀之上開自用小客
    車停放於高雄市○○區○○路341 號前之快慢車道之間，且
    佔用快車道之事實，復據證人甲○○於本院證述明確，併有
    高雄市政府警察局鼓山分局道路交通事故現場圖、調查報告
    表各一份及現場照片2 幀在卷可稽，亦堪以認定。
  (二)茲有疑義者，乃黃心儀將上開自用小客車停放於明華路上之
    快慢車道間，是否屬道路交通管理處罰條例第44條第1 項第
    7 款所定之「道路上臨時發生障礙」情況？按道路上之障礙
    者，就文義解釋而言，泛指一切足以阻礙用路人使用道路權
    利，致影響道路交通安全秩序之物體或情狀，此亦據證人甲
    ○○於本院證稱：只要在路上足以阻礙用路人使用道路的權
    利，不管是石頭或車輛都是障礙等語明確（96年12月27日訊
    問筆錄），參以黃心儀之上開自用小客車於案發當時，顯已
    佔用快車道，致影響於同路同方向騎乘機車在後之異議人，
    業如前述，依上開說明，黃心儀之違規停車行為，顯已阻礙
    異議人使用道路權利，致影響道路交通安全秩序，應屬道路
    上臨時發生障礙之情形甚明。
  (三)按汽車行駛時，駕駛人應注意車前狀況，並隨時採取必要之
    安全措施，道路交通安全規則第94條第3 項定有明文。又所
    謂減速慢行之涵義，係指應由駕駛人視當時行車及交通情況
    酌量減速至可以隨時停車之準備。再後車撞擊前方違規停車
    車輛時，是否符合「道路上臨時發生障礙，不減速慢行」之
    規定，宜考量二車發生撞擊前之互動關係，如車輛併排違規
    行為發生時，後車仍有足夠之反應時間（或距離），則應注
    意並減速慢行；反之，前方車輛如驟然違規併排停車，致後
    車不及應變減速者，即應不宜依上開規定處罰。本件黃心儀
    之該自用小客車係臨停於上開路段，則異議人騎乘該機車，
    應可注意，並能注意，而疏未注意及早已停止於其前方之該
    自用小客車而肇事，異議人確有未注意車前狀況及減速慢行
    之違規情事。至異議人辯稱：本件係規責於黃心儀之違規停
    車云云。然非謂異議人有使用道路之權限，即可忽略或違反
    其應注意及應遵守之交通法令。換言之，即異議人對於防止
    危險發生之相關交通法令規定，業已遵守，並盡相當之注意
    義務，而對於他人之違反交通規則之行為無預見可能性時，
    始得以主張不負任何違規責任。黃心儀雖有交通違規行為，
    然異議人亦有因為邊騎乘機車邊找門牌號碼，致疏未注意車
    前狀況，而遇道路上臨時發生障礙，不減速慢行之違規行為
    存在，是異議人雖有使用道路之權限，然其確實有違反應遵
    守之交通法令，自不得因黃心儀先有違規行為，而解免其應
    負之交通違規責任。
四、綜上所述，異議人既有前揭違反道路交通管理處罰條例之違
    規事實，則原處分機關依首揭道路交通管理處罰條例相關規
    定，對異議人所為之裁處，於法並無違誤。本件異議為無理
    由，應予駁回。
五、據上論斷，應依道路交通案件處理辦法第19條，裁定如主文
    。
中　　華　　民　　國　　96　　年　　12　　月    31　　日
                  交通法庭    法　官  王淑惠
以上正本證明與原本無異。
如不服本裁定，應於收受送達後5 日內向本院提出抗告狀。
中　　華　　民　　國　　96　　年　　12　　月　　31　　日
                              書記官  郭素蓉
